【裁判字號】    97,訴,244
【裁判日期】    970131
【裁判案由】    違反槍砲彈藥刀械管制條例
【裁判全文】
臺灣高雄地方法院刑事判決               97年度訴字第244號
公  訴  人  臺灣高雄地方法院檢察署檢察官
被      告  甲○○
                    （現於臺灣高雄看守所附設戒治所執行觀
上列被告因違反槍砲彈藥刀械管制條例案件，經檢察官提起公訴
（96年度偵字第25430 號），本院適用簡式審判程序，判決如下
：
    主  文
甲○○未經許可，寄藏子彈，處有期徒刑拾月，併科罰金新台幣
肆萬元，罰金如易服勞役，以新臺幣貳仟元折算壹日，扣案如附
表編號一、二所示之制式子彈伍顆、霰彈壹顆，均沒收；又共同
未經許可，製造子彈，處有期徒刑壹年貳月，併科罰金新臺幣陸
萬元，罰金如易服勞役，以新臺幣貳仟元折算壹日，減為有期徒
刑柒月，併科罰金新臺幣參萬元，罰金如易服勞役，以新臺幣貳
仟元折算壹日，扣案如附表編號三所示之非制式子彈參顆，及未
扣案鉗子壹把、砂紙壹張，均沒收。應執行有期徒刑壹年肆月，
併科罰金新臺幣陸萬元，罰金如易服勞役，以新臺幣貳仟元折算
壹日，扣案如附表編號一、二、三所示之制式子彈伍顆、霰彈壹
顆、非制式子彈參顆，及未扣案鉗子壹把、砂紙壹張，均沒收。
    事  實
一、甲○○明知具有殺傷力之子彈係槍砲彈藥刀械管制條例所管
    制之物品，未經許可，不得製造、販賣、寄藏、持有，竟於
    民國91年間某日，基於寄藏具殺傷力子彈之犯意，在高雄縣
    大寮鄉○○○路127 號，受其友人蒲宙夏（已於95年6 月7
    日死亡）之委託，為其寄藏均具殺傷力之口徑9mm 制式子彈
    7 顆、霰彈2 顆、非制式子彈1 顆，並將之藏放在其位於高
    雄縣大寮鄉○○路16巷41號10樓之租屋處，未經許可而無故
    寄藏之。甲○○與姓名不詳之成年男子共3 人，另共同基於
    製造具殺傷力子彈之犯意聯絡，先由甲○○自高雄市○○路
    某玩具店購得子彈彈殼3 顆後，於95年5 、6 月間某日，在
    其上址租屋處，由上開3 名男子以每個彈殼填入一半之火藥
    ，再將鉛塊融入圓形鐵管定型，另由甲○○以其所有之砂紙
    、鉗子等工具將鉛塊磨成彈頭，再鑲入彈殼製成子彈之方式
    ，於該日接續製成具殺傷力之非制式子彈3 顆，存放於前開
    租屋處房間衣櫥內。嗣因警方於96年8 月31日持本院核發之
    搜索票至甲○○上址租屋處執行搜索，當場搜獲並扣得前開
    具殺傷力之制式子彈共7 顆、霰彈2 顆、非制式子彈4 顆，
    因而查悉上情。
二、案經高雄縣政府警察局移送臺灣高雄地方法院檢察署檢察官
    偵查起訴。
    理  由
一、按被告甲○○所為係犯死刑、無期徒刑、最輕本刑為3 年以
    上有期徒刑以外之罪，其於準備程序中就被訴事實為有罪之
    陳述，經受命法官告知簡式審判程序之旨，並聽取公訴人、
    被告之意見後，本院合議庭認為適宜由受命法官獨任進行簡
    式審判程序，依刑事訴訟法第273 條之1 第1 項規定，裁定
    由受命法官獨任進行審判程序，合先敘明。
二、被告寄藏、製造前揭子彈之犯罪事實，業據被告於警詢、偵
    查及本院審理時均坦承不諱，另有現場蒐證照片6 張在卷可
    證（見偵查卷第15頁），及子彈11顆、霰彈2 顆扣案可資佐
    證。而被告寄藏之制式子彈7 顆、非制式子彈1 顆、制式霰
    彈2 顆經鑑定認：(一)7 顆制式子彈均係口徑9mm 之制式子彈
    ，彈頭均具夾合痕跡，採樣2 顆試射，可擊發，認均具殺傷
    力；(二)非制式子彈1 顆，係由金屬彈殼組合直徑8. 7＋－0.
    5mm 金屬彈殼而成，經鑑定試射後，可擊發，認具殺傷力；
    (三)霰彈2 顆均係口徑12GAUGE 之制式霰彈，採樣試射，可擊
    發，認具殺傷力。另被告製造之非制式子彈3 顆經鑑定認：
    係由金屬彈殼組合直徑8.7 ＋－0.5mm 金屬彈殼而成，經鑑
    定試射後，可擊發，認具殺傷力等情，有內政部警政署刑事
    警察局96年10月18日刑鑑字第0960142949號槍彈鑑定書在卷
    可憑（見偵查卷第52至55頁），是被告寄藏、製造子彈之事
    證明確，其犯行堪以認定。
三、論罪科刑及沒收：
  (一)按行為後法律有變更者，適用行為時之法律。但行為後之法
    律有利於行為人者，適用最有利於行為人之法律，刑法第2
    條第1 項定有明文。查被告於前開未經許可製造子彈之行為
    後，刑法相關規定業經總統於94年2 月2 日修正公佈，並依
    刑法施行法第10條之1 規定自95年7 月1 日施行，本件自應
    依修正後刑法第2 條第1 項規定，就被告行為前、後之規定
    為「從舊從輕」之比較。茲分述如下：
  1.刑法第28條共同正犯規定，亦有修正，分別適用新、舊法比
    較結果，刑法第28條原規定「2 人以上共同『實施』犯罪之
    行為者，皆為共同正犯」，新法修正為「2 人以上共同『實
    行』犯罪之行為者，皆為共同正犯」，即舊法之「實施」已
    修正為「實行」。原「實施」之概念，包含陰謀、預備、著
    手及實行等階段之行為，修正後僅共同實行犯罪行為始成立
    共同正犯。是新法共同正犯之範圍已有限縮，排除陰謀犯、
    預備犯之共同正犯。新舊法就共同正犯之範圍雖因此而有變
    動，但對適用於本件則對被告不生影響，是無新舊法比較之
    問題。
  2.刑法第33條第5 款關於罰金數額之規定，由銀元1 元以上，
    修正為新台幣1 千元以上，以百元計算之。上開增訂修正結
    果，罰金刑之最高額固無變更，最低額則由「銀元1 元（即
    新台幣3 元）以上」，提高為「新台幣1 千元以上」。新舊
    法比較結果，以舊法有利於行為人，依現行刑法第2 條第1
    項前段規定，應適用行為時法律即舊法之規定。
  3.修正前刑法第42條第2 項前段規定：「易服勞役以1 元以上
    3 元以下折算1 日。」，又行為時之易服勞役折算標準，業
    據修正前罰金罰鍰提高標準條例第2 條前段規定，就其原定
    數額提高為1 百倍折算1 日，則行為時之易服勞役折算標準
    ，應以銀元300 元折算1 日，即新台幣900 元折算1 日。惟
    95 年7月1 日修正公布施行之刑法第42條第3 項前段規定：
    「易服勞役以新台幣1 仟元、2 仟元或3 仟元折算1 日。」
    比較修正前後之易服勞役折算標準，本案被告所處罰金部份
    之易服勞役之折算標準，依修正前刑法第42條第2 項、第3
    項規定，應以罰金總額與6 個月之日數比例折算之；而依修
    正後同條項規定，本院認本案罰金如易服勞役，以新台幣2
    千元折算1 日，則被告易服勞役之日數並未超過6 個月，自
    以修正後之易服勞役之規定較有利於被告，爰依修正後之刑
    法第42條第3 項前段規定，以新台幣2 千元折算1 日定其折
    算標準。
  4.修正前刑法第51條第5 款規定：「宣告多數有期徒刑者，於
    各刑中之最長期以上，各刑合併之刑期以下，定其刑期。但
    不得逾二十年」；修正後則為：「宣告多數有期徒刑者，於
    各刑中之最長期以上，各刑合併之刑期以下，定其刑期。但
    不得逾三十年」，新舊法比較結果，以舊法有利於被告。
  5.綜上，前述未經許可製造子彈罪之罰金刑數額下限、數罪併
    罰刑度之上限等變更，均以修正前刑法相關規定較有利於被
    告，故應依修正前刑法作為本件被告論罪科刑之依據，至易
    服勞役折算標準則以修正後刑法規定對被告較屬有利（有關
    易刑處分部分之規定，並無整體比較適用之問題，縱為割裂
    適用，亦與最高法院95年度第8 次刑庭決議不相違背，此有
    臺灣高等法院暨所屬法院95年12月13日法律座談會提案可資
    參照）。
  (二)按未經許可寄藏、持有槍彈為繼續犯，於其終止持有之前，
    犯罪行為仍在繼續實施之中，其間法律縱有變更，但其行為
    既繼續實施至新法施行以後，自無行為後法律變更，應為新
    舊法比較之問題，而應適用其行為終止時之現行槍砲彈藥刀
    械管制條例及刑法論處（最高法院89年度臺非字第186 號判
    決意旨參照）。另按寄藏與持有，均係將物置於自己實力支
    配之下，僅寄藏必先有他人之持有行為，而後始為之受寄代
    藏而已，故寄藏之受人委託代為保管，其保管之本身，亦屬
    持有，不過，此之持有係受寄之當然結果；又單純之「持有
    」，固不包括「寄藏」，但「寄藏」之受人委託代為保管，
    其保管之本身所為之「持有」，既係「寄藏」之當然結果，
    法律上自宜僅就「寄藏」行為為包括之評價，不應另就「持
    有」予以論罪（最高法院74年台上字第3400號判例意旨參照
    ）。是核被告所為，係犯槍砲彈藥刀械管制條例第12條第1
    項未經許可製造子彈罪、同條第4 項之未經許可寄藏子彈罪
    。被告與姓名年籍不詳之3 名成年男子間，就上開未經許可
    製造具殺傷力子彈之行為，有犯意之聯絡及行為之分擔，應
    論以共同正犯。被告以1 寄藏行為，同時寄藏均具殺傷力之
    制式子彈7 顆、非制式子彈1 顆、霰彈2 顆，所侵害者係同
    一社會法益，係單純一罪。又被告係於密切接近之時地，製
    造3 顆具殺傷力之子彈，侵害同一社會法益，各行為難以強
    行分開評價，是應論以接續犯。被告所犯上開2 罪名，犯意
    各別，行為互殊，應予分論併罰。爰審酌被告明知槍砲、彈
    藥均屬高度危險之物品，非經主管機關許可不得擅自製造、
    販賣、寄藏及持有，竟無視法律規定，仍未經許可製造、寄
    藏前揭子彈，形成社會治安潛在之危險，惟念及其犯後坦承
    犯行，已見悔意，態度良好，兼衡其犯罪之動機、手段，及
    寄藏上開子彈之數量、期間、製造子彈之數量等一切情狀，
    分別量處如主文所示之刑，以資懲儆，併斟酌被告本件寄藏
    之子彈數量多達8 顆、霰彈2 顆，其中並有7 顆為制式子彈
    ，另製造3 顆具殺傷力之非制式子彈，所犯情節非屬輕微，
    就所併科罰金刑部分，分別諭知如主文所示易服勞役之折算
    標準。又查被告所為上開製造子彈之犯行，犯罪時間係在96
    年4 月24日以前，亦無同條例第3 條所列不予減刑之情形，
    依中華民國九十六年罪犯減刑條例第2 條第1 項第3 款之規
    定，應將宣告刑減為二分之一，再就併科罰金部分，斟酌被
    告前揭犯罪情節、智識程度、經濟狀況等情（見警詢調查筆
    錄受詢問人欄），諭知以新台幣2 千元折算1 日之易服勞役
    之折算標準，並與被告上開所犯未經許可寄藏子彈犯行部分
    ，定其應執行刑。另被告上開所犯未經許可寄藏子彈行為之
    犯罪時間係已於96年4 月24日以後（以終止寄藏行為時為準
    ），依前揭減刑條例之規定，應不予減刑，附此敘明。
  (三)扣案如附表編號1 所示口徑9mm 制式子彈共5 顆、附表編號
    2 所示霰彈1 顆、附表編號3 所示非制式子彈3 顆，均具殺
    傷力，業經敘明如前，屬槍砲彈藥刀械管制條例第4 條第1
    項第2 款所規定之彈藥，依同條例第5 條規定，非經中央主
    管機關許可，不得持有之，自屬該條例所規定之違禁物無訛
    ，爰依刑法第38條第1 項第1 款規定，均併予宣告沒收之。
    至扣案如附表編號1 所示口徑9mm 制式子彈共2 顆、附表編
    號2 所示霰彈1 顆、附表編號3 所示非制式子彈1 顆，雖均
    具殺傷力，然業經鑑驗試射擊發，僅餘彈殼而不復具殺傷力
    ，亦有前開內政部警政署刑事警察局槍彈鑑定書1 份在卷可
    參，已非違禁物爰不為沒收之諭知。另未扣案之鉗子1 把、
    砂紙1 張均屬被告所有供本件製造子彈犯行所用之物，業據
    被告供述在卷（見偵查卷第6 、7 頁、本院卷第21頁），且
    無證據證明業已滅失，爰依刑法第38條第1 項第2 款規定，
    宣告沒收。
據上論斷，應依刑事訴訟法第299 條第1 項前段、第273 條之1
第1 項，槍砲彈藥刀械管制條例第12條第1 項、第4 項，刑法第
2 條第1 項、第11條前段、第28條、第42條第3 項、第51條第7
款、第38條第1 項第1 款、第2 款，修正前（95年7 月1 日修正
施行前）刑法第51條第5 款，中華民國96年罪犯減刑條例第2 條
第1 項第3 款、第7 條，判決如主文。
本案經檢察官陳登燦到庭執行職務。
中    華    民    國    97    年    1     月    31    日
                  刑事第四庭  法  官  鄭凱文
以上正本證明與原本無異。
如不服本判決應於收受本判決後10日內向本院提出上訴書狀，並
應敘述具體理由，如未敘述上訴理由者，應於上訴期間屆滿後20
日內補提理由書狀於本院（均須按他造當事人之人數附繕本）「
切勿逕送上級法院」。
                              書記官  蕭家玲
中    華    民    國    97    年    2     月     4    日
附錄本件論罪法條：
槍砲彈藥刀械管制條例第12條
未經許可，製造、販賣或運輸子彈者，處 1 年以上 7 年以下有
期徒刑，併科新台幣 500 萬元以下罰金。
未經許可，轉讓、出租或出借子彈者，處 6 月以上 5 年以下有
期徒刑，併科新台幣 300 萬元以下罰金。
意圖供自己或他人犯罪之用，而犯前二項之罪者，處3 年以上10
年以下有期徒刑，併科新台幣700 萬元以下罰金。
未經許可，持有、寄藏或意圖販賣而陳列子彈者，處5 年以下有
期徒刑，併科新台幣300 萬元以下罰金。
第 1 項至第 3 項之未遂犯罰之。
附表：
┌──┬────────┬──────┬────────────────┐
│編號│名稱            │數量        │鑑定結果                        │
├──┼────────┼──────┼────────────────┤
│1   │制式子彈        │5 顆（試射2 │口徑9 mm制式子彈，經採樣2 顆試射│
│    │                │顆，原為7 顆│，可擊發，認具殺傷力。（見內政部│
│    │                │）          │警政署刑事警察局槍彈鑑定書，偵查│
│    │                │            │卷第52至55頁）                  │
├──┼────────┼──────┼────────────────┤
│2   │霰彈            │1 顆（試射1 │口徑12GAUGE 之制式霰彈，採樣1顆 │
│    │                │顆，原為2 顆│試射，可擊發，認具殺傷力（見內政│
│    │                │）          │部警政署刑事警察局槍彈鑑定書，偵│
│    │                │            │查卷第52至55頁）。              │
├──┼────────┼──────┼────────────────┤
│3   │非制式子彈      │3顆（試射1  │非制式子彈1 顆，係由金屬彈殼組合│
│    │                │顆，原為4 顆│直徑8.7 ＋－0.5mm 金屬彈殼而成，│
│    │                │）          │經鑑定試射後，可擊發，認具殺傷力│
│    │                │            │（見內政部警政署刑事警察局槍彈鑑│
│    │                │            │定書，偵查卷第52至55頁）。      │
└──┴────────┴──────┴────────────────┘


司法院資訊處製作；財團法人民間司法改革基金會備份。
